【裁判字號】    89,易緝,232
【裁判日期】    901127
【裁判案由】    詐欺
【裁判全文】
臺灣臺北地方法院刑事判決                        八十九年度易緝字第二三二號
    公訴人  臺灣臺北地方法院檢察署檢察官
    被  告  辛○○
右列被告因詐欺案件，經檢察官提起公訴（七十七年度偵字第五九四０號），本院判
決如左：
      主  文
辛○○共同連續意圖為自己不法所有，以詐術使人將本人之物交付，處有期徒刑壹年
。
      事  實
一、辛○○與其父鄭木泉（民國八十八年十一月二十四日死亡）基於共同意圖為自己
    不法所有之概括犯意，自民國七十六年十二月間起至七十七年二月間止，連續在
    台北縣新店市○○路二八號住處，由鄭木泉出面分別向謝己○○、邱美雲二人，
    佯稱：辛○○開店需款週轉等語，辛○○則在旁附和其詞，鄭木泉並當場交付如
    附表所示之支票予謝己○○、邱美雲二人收執，致謝己○○、邱美雲二人不疑有
    他，而分別貸予新台幣（下同）十萬元及九十二萬元等現金，嗣屆期提示該票據
    均遭退票，辛○○與鄭木泉則連夜搬離前開住處，避不見面，謝己○○、邱美雲
    始知受騙。案發後辛○○逃匿，經本院於七十七年十一月三十日發佈通緝，嗣於
    八十九年九月一日晚上十一時五十五分許，在台南市精忠三村一三一五號，為警
    緝獲。
二、案經謝己○○、邱美雲訴請台灣台北地方法院檢察署檢察官偵查起訴。
      理  由
一、訊據被告辛○○矢口否認有何詐欺犯行，辯稱：伊申辦支票均交由父親鄭木泉使
    用，且並非伊向告訴人等二人借款，欠錢與伊無關，伊並沒有詐欺行為等語。經
    查：
（一）被告與其父親鄭本泉（已歿，業經本院判處公訴不受理）於前揭時、地，由鄭
      木泉出面佯以辛○○須款做生意，分別向告訴人謝己○○及邱美雲二人借款，
      並交付被告名義之同額支票詐騙等情，業據告訴人謝己○○、邱美雲二人於本
      院訊問時指述綦詳，並有如附表所示之支票及退票理由單在卷可佐（見偵卷第
      十九頁、第三十一頁至第三十五頁），而被告向台灣省合作金庫影支庫開設之
      二五七二九─０號支存帳戶，係六十九年十一月十九日開戶，七十七年一月二
      十九日列為拒絕往來，八十三年十二月五日結清等情，此有該支庫八十九年九
      月二十八日（八九）合金字第六三三一號函暨附開戶資料及拒往後退票明細表
      各一份在卷可稽。且告訴人邱美雲於本院訊問時指稱：被告與鄭木泉都是開一
      個的期票向伊借錢，前後共借款三次，一共有六張支票，一月的票是在八十六
      年十二月間借的，二月的票是八十七年一月間借，三月的票則是在八十七年二
      月初借的，地點都是在被告的家，鄭木泉說用被告的票，他願當保證人，被告
      當場也說錢是他要拿去做生意，伊想年輕人要創業，所以就借錢給他，在出事
      前一天，伊還到被告家中，看見被告還在發抖，便跟丈夫說伊覺得事情不太對
      勁，果然隔天被告就搬走了等語（見本院八十九年九月二十七日訊問筆錄），
      核與證人即邱美雲之配偶劉高勝於本院訊問時證稱：支票是辛○○父子親手交
      給邱美雲等語相符（見本院八十九年十月二十四日訊問筆錄），而被告對於其
      在文化路上址開票借款時在場一節，業據其於本院訊問時供明在卷（見本院九
      十年三月九日訊問筆錄），被告雖於本院審理時翻稱：伊並未在場云云，嗣經
      本院質以前開供詞，又改稱：伊在場沒錯，但錢是鄭木泉借的，票也是鄭木泉
      開的云云，被告翻異前詞圖推卸其在場情節，顯已不足採信，又倘被告未與其
      父親鄭木泉合謀向告訴人二人詐借現款，豈有對於鄭木泉所佯稱被告創業需款
      等虛情，竟未提出任何異議，反附和鄭木泉說詞之理？足見告訴人二人指稱被
      告與鄭木泉共同開具如附表所示之票款向其等詐騙現金等情，堪予採信。被告
      空言否認與鄭木泉共同詐欺等情，顯係卸責之詞，不足為採。
（二）至於，公訴人以被害人周添登、乙○○、甲○○○、丙○○、壬○○○、丁○○及庚○○等七人具狀指稱被告與其父親鄭木泉向其等借款不還，亦犯涉詐欺
      罪行云云。然前開被害人壬○○○等七人，其中被害人周添登、乙○○、甲○○○、丙○○、庚○○等五人均委任壬○○○為告訴代理人，此有委任狀一紙
      在卷可參（見偵卷第四十八頁），惟告訴人壬○○○於偵查中指稱：鄭木泉以
      辛○○做生意需款，持辛○○之支票向伊等調錢，雖鄭木泉說辛○○生意失敗
      ，但鄭木泉曾帶伊去看過辛○○開的店生意還不錯等語（見偵卷第五十九頁）
      ，告訴人乙○○於偵查中指稱：鄭木泉騙伊說辛○○需款進貨做生意，結果連
      辛○○也都否認此事等語（見偵卷第四十三頁反面），足見係鄭木泉向告訴人
      壬○○○等人借款，被告並未參與其中。而告訴人丁○○於本院訊問時陳稱：
      伊標到鄭木泉召集合會的會錢，但鄭木泉並沒有付清會款，就開二十萬元辛○○之支票給伊，並表示手頭較緊，晚一點再付款，鄭木泉給票的時候，辛○○
      並不在場等語（見本院八十九年九月二十七日訊問筆錄），告訴人丙○○於本
      院訊問時則陳稱：鄭木泉只有倒會欠錢，伊沒有收過辛○○名義之二張共十萬
      七千五百元的支票等語（見本院八十九年十二月十九日訊問筆錄），而告訴人
      甲○○○於本院訊問時則陳稱：鄭木泉以做生意為由向伊借款，共九十萬元，
      辛○○並沒有開口向伊借錢，鄭木泉係開辛○○之支票給伊，至於鄭木泉開票
      時候，伊並沒有注意辛○○是否在場等語（見本院九十年三月二十一日訊問筆
      錄），告訴人乙○○與庚○○二人經本院數度通知均未到陳述，而告訴人周添
      登業於八十八年三月二十一日過世，原告訴代理人壬○○○於八十九年九月十
      一日具狀撤回本件告訴後，亦於同年月十三日病逝等情，此有除戶戶籍資料、
      財團法人天主教耕莘醫院死亡證明書及撤回告訴狀各一份，在卷可參。是前開
      告訴人壬○○○等七人雖均提出被告名義退票之支票，惟據其等前開陳詞而觀
      ，借款經過或有鄭木泉自行以被告生意週轉為由所借，或係鄭木泉積欠會款而
      持被告支票所借，或僅受鄭木泉倒會所累而根本未持有被告名義支票等情，則
      其等借款情節出入不一，且借款人均係鄭木泉本人，被告並未涉入其中，且無
      其他證據證明被告與鄭木泉共同持支票向告訴人壬○○○等七人訛騙款項之事
      實存在，本院尚難徒憑支票及退票理單，遽以認定被告與鄭木泉有何共同詐騙
      告訴人壬○○○等七人之詐欺事實，是被告辯稱：伊並未與鄭木泉向告訴人壬○○○等七人借款等語，尚屬可採。
二、核被告所為，係犯刑法第三百三十九條第一項之詐欺取財罪。被告與鄭木泉所為
    上開罪名間，有犯意聯絡及行為分擔，為共同正犯。公訴人認被告另向被害人周
    添登、乙○○、甲○○○、丙○○、壬○○○、丁○○及庚○○等七人詐欺部分
    ，經本院查無任何證據證明被告有何與鄭木泉共同詐欺之事實存在，前已詳述，
    惟公訴人認此部分與前揭已論罪科刑部分有裁判上一罪關係，爰不另為無罪之諭
    知。又被告先後多次詐欺犯行，時間緊接，犯罪構成要件相同，顯係基於概括犯
    意為之，應依刑法第五十六條連續犯規定論以一罪，並加重其刑。爰審酌被告向
    告訴人謝己○○、邱美雲二人訛騙金錢數額高達一百零二萬元，其案發後逃匿長
    達十二年之久，雖經警緝獲迄今亦未能與前開告訴人達成和解，賠償其等所受任
    何損失及犯後態度不佳等情狀，量處如主文所示之刑，以資懲儆。
據上論斷，應依刑事訴訟法第二百九十九條第一項前段，刑法第二十八條、第五十六
條、第三百三十九條第一項，罰金罰鍰提高標準條例第一條前段，判決如主文。
本案經檢察官戊○○到庭執行職務。
中      華      民國    九十      年     十一     月    二十七    日
                              臺灣臺北地方法院刑事第一庭
                                  法    官    傅  中  樂
右正本證明與原本無異。
如不服本判決，應於判決送達後十日內，向本院提出上訴狀。
                                  書 記 官    林  明  龍
中      華      民      國    九十      年     十一     月    二十七    日
附論罪科刑依據法條：
刑法第三百三十九條第一項
刑法第三百三十九條
一意圖為自己或第三人不法之所有，以詐術使人將本人或第三人之物交付者，處五年
  以下有期徒刑、拘役或科或併科一千元以下罰金。
二以前項方法得財產上不法之利益或使第三人得之者亦同。
三前二項之未遂犯罰之。
  附表：告訴人謝己○○、邱美雲持有之被告合作金庫景美支庫之支票一欄表
┌─────┬────┬───┬─────┬─────┬─────┬───
│支票號碼  │帳   號 │發票人│ 票據面額 │發  票  日│ 持票人   │受騙金
├─────┼────┼───┼─────┼─────┼─────┼───
│BQ0000000 │25729-0 │辛○○│ 十萬元   │77.01.02  │ 謝己○○ │十萬元
├─────┼────┼───┼─────┼─────┼─────┼───
│BQ0000000 │同  右  │同  右│ 二萬元   │77.01.11  │ 邱美雲   │九十二
├─────┼────┼───┼─────┼─────┼─────┤
│BQ0000000 │同  右  │同  右│ 二十萬元 │77.02.07  │ 同  右   │
├─────┼────┼───┼─────┼─────┼─────┤
│BQ0000000 │同  右  │同  右│ 十萬元   │77.02.08  │ 同  右   │
├─────┼────┼───┼─────┼─────┼─────┤
│BQ0000000 │同  右  │同  右│ 二十萬元 │77.02.11  │ 同  右   │
├─────┼────┼───┼─────┼─────┼─────┤
│BQ0000000 │同  右  │同  右│ 二十萬元 │77.03.07  │ 同  右   │
├─────┼────┼───┼─────┼─────┼─────┤
│BQ0000000 │同  右  │同  右│ 二十萬元 │77.03.13  │ 同  右   │
└─────┴────┴───┴─────┴─────┴─────┴───


司法院資訊處製作；財團法人民間司法改革基金會備份。
